【裁判字號】    99,上訴,2976
【裁判日期】    990909
【裁判案由】    毒品危害防制條例
【裁判全文】
臺灣高等法院刑事判決                99年度上訴字第2976號
上  訴  人
即  被  告  甲○○
上列上訴人因違反毒品危害防制條例案件，不服臺灣板橋地方法
院99年度訴字第1831號，中華民國99年7月30日第一審判決（起
訴案號：臺灣板橋地方法院檢察署99年度毒偵字第2668號），提
起上訴，本院判決如下：
    主  文
上訴駁回。
    理  由
一、按刑事訴訟法第350條、第361條、第362條、第367條規定，
    不服地方法院之第一審判決而上訴者，須提出上訴書狀，並
    應敘述具體理由，為上訴必備之程式；其所提出之書狀未敘
    述上訴理由，或僅曾以言詞陳述上訴理由者，均應於上訴期
    間屆滿後20日內補提理由書於第一審法院。第一審法院經形
    式審查，認逾期未補提上訴理由者，應定期間先命補正；逾
    期未補正者，為上訴不合法律上之程式，應以裁定駁回。倘
    已提出上訴理由，但所提非屬具體理由者，則由第二審法院
    以上訴不合法律上之程式，判決駁回。而所謂具體理由，必
    係依據卷內既有訴訟資料或提出新事證，指摘或表明第一審
    判決有何採證認事、用法或量刑等足以影響判決本旨之不當
    或違法，而構成應予撤銷之具體事由，始克當之（例如：依
    憑證據法則具體指出所採證據何以不具證據能力，或依憑卷
    證資料，明確指出所為證據證明力之判斷如何違背經驗、論
    理法則）；倘僅泛言原判決認定事實錯誤、違背法令、量刑
    失之過重或輕縱，而未依上揭意旨指出具體事由，或形式上
    雖已指出具體事由，然該事由縱使屬實，亦不足以認為原判
    決有何不當或違法者（例如：對不具有調查必要性之證據，
    法院未依聲請調查亦未說明理由，或援用證據不當，但除去
    該證據仍應為同一事實之認定），皆難謂係具體理由，俾與
    第二審上訴制度旨在請求第二審法院撤銷、變更第一審不當
    或違法之判決，以實現個案救濟之立法目的相契合，並節制
    濫行上訴（最高法院97年度台上字第892號、97年度台上字
    第1402號、97年度台上字第5960號等判決意旨參照）。又原
    審法院對上訴書狀有無記載理由，為形式上之審查，認有欠
    缺，且未據上訴人自行補正者，固應定期間先命補正。然上
    訴理由是否具體，依民國96年7月4日修正公布之刑事訴訟法
    第361條立法理由之說明，屬第二審法院審查範圍，不在命
    補正之列。
二、經查：本件原判決綜核上訴人即被告甲○○於原審之自白、
    臺北縣政府警察局新莊分局搜索、扣押筆錄、查獲現場及扣
    案物品照片、臺灣檢驗科技股份有限公司於99年4月1日所出
    具，報告編號為UL/2010/30559之濫用藥物檢驗報告、本院
    被告全國前案紀錄表等證據資料，資以認定：被告於88年間
    因施用第一級、第二級毒品案件，經台灣士林地方法院以88
    年度毒聲字第1956號裁定送觀察、勒戒後認有繼續施用毒品
    之傾向，經同院以89年度毒聲字第574號裁定施以強制戒治
    ，經歷停止戒治及撤銷停止戒治再度入所戒治後，於91年2
    月24日執行完畢出所。復於94年間因施用第一級毒品案件，
    經原審法院以94年度訴字第1494號判決判處有期徒刑9月確
    定。又於96年間因施用第一級毒品案件，經原審法院以96年
    度訴字第4278號判決判處有期徒刑10月，復經本院以97年度
    上訴字第1034號判決駁回上訴確定；於97年間因犯過失傷害
    罪，經原審法院以97年度交簡字第2506號判決判處有期徒刑
    2月確定；上開2罪經原審法院以97年度聲字第4547號裁定，
    定其應執行刑為有期徒刑11月確定，於98年9月4日縮刑期滿
    執行完畢。仍不知悔改，於99年3月17日上午10時許，在臺
    北縣樹林市○○街83巷4號住處內，以針筒注射之方式，施
    用第一級毒品海洛因1次等情。因而論被告以施用第一級毒
    品罪，累犯，處有期徒刑1年，及為相關從刑之宣告。
三、被告不服原判決，提起上訴，其上訴理由略以：警員並未持
    搜索票進入其住所為搜索行為，是以該搜索程序違法。又被
    告尿液鑑識結果雖呈陽性反應，但被告並未坦承有吸毒行為
    。且被告父母年邁，家庭經濟狀況不佳，被告亦已持續接受
    美沙冬替代療法，請求從輕量刑，給予緩刑之機會等語。
四、惟查：「搜索，經受搜索人出於自願性同意者，得不使用搜
    索票。但執行人員應出示證件，並將其同意之意旨記載於筆
    錄。」刑事訴訟法第131條之1定有明文。查本件係警員於被
    告簽署自願受搜索同意書後，始進入被告位於臺北縣樹林市
    ○○街83巷4號住處搜索，業經警詢筆錄記載明確（見毒偵
    字第2668號卷第4頁背面），並有自願受搜索同意書、搜索
    扣押筆錄各1件在卷足佐（見同上偵卷第6、7頁），是警員
    搜索合於法律規定，被告辯稱：警員並未持搜索票入宅搜索
    ，搜索程序違法云云，尚有誤會。又被告於原審曾坦承：伊
    為了要解癮，所以99年3月17日上午10時，在臺北縣樹林市
    ○○街83巷4號，以水稀釋、針筒注射之方式，施用海洛因1
    次等語明確（見原審卷第29頁背面），是被告稱其未坦承本
    件施用毒品犯行云云，亦與卷內訴訟資料不符。關於刑之量
    定，係實體法上賦予法院得為自由裁量之事項，倘其量刑已
    以行為人之行為罪責為基礎，並斟酌刑法第57條各款所列情
    狀，在法定刑度內，酌量科刑，如無偏執一端，致明顯失出
    失入情形，上級審法院即不得單就量刑部分遽指為不當或違
    法。本件原審量刑時，已審酌被告於有期徒刑執行完畢後，
    5年內故意再犯有期徒刑以上之本罪，為累犯，應加重其刑
    ，及被告有竊盜等前科，顯示素行不佳，有本院被告前案紀
    錄表可參，經強制戒治、判刑、執行，仍未思改過自新，顯
    然先前所受保安處分及刑之執行，均未收矯治、警惕之效，
    被告既無確實戒毒之決心，已難自拔，自應施以相當之刑罰
    ，以期收教化之功能，兼衡其於審判程序中先否認犯行，顯
    示仍存僥倖心理，嗣後自知事證明確而坦承犯行，且其施用
    毒品犯行所生危害，主要以自戕身心健康為主，對於他人生
    命、身體、財產等法益，尚未查得重大直接危害等一切情狀
    ，為其量刑之基礎，已敘明審酌刑法第57條所列事項之理由
    ，尚無認定事實錯誤、量刑瑕疵或違背法令之情形。此外，
    被告並未依據卷內既有訴訟資料或提出新事實、新證據，指
    摘或表明原審判決有何採證認事、用法足以影響判決本旨之
    不當或違法，或量刑有何輕重失衡、濫用裁量權或不適用法
    則之情形，而構成應予撤銷之具體事由，已難謂提出合於刑
    事訴訟法第361 條第1 項規定之具體理由。從而，本件上訴
    未依法記載上訴之「具體理由」，揆諸首開最高法院判決意
    旨及說明，其上訴顯屬違背法律上之程式，爰不經言詞辯論
    ，逕行駁回。
據上論斷，應依刑事訴訟法第367條前段、第372條，判決如主文
。
中    華    民    國    99    年    9     月    9     日
                  刑事第五庭審判長法  官  李英勇
                                  法  官  劉秉鑫
                                  法  官  白光華
以上正本證明與原本無異。
如不服本判決，應於收受送達後10日內向本院提出上訴書狀，其
未敘述上訴之理由者並得於提起上訴後10日內向本院補提理由書
（均須按他造當事人之人數附繕本）「切勿逕送上級法院」。
                                  書記官  廖鴻勳
中    華    民    國    99    年    9     月    9     日

司法院資訊處製作；財團法人民間司法改革基金會備份。
